【裁判字號】    98,抗,647
【裁判日期】    980429
【裁判案由】    假扣押
【裁判全文】
臺灣高等法院民事裁定                   98年度抗字第647號
抗  告  人  明裕機械股份有限公司
法定代理人  甲○○
上列抗告人因與相對人鑫綠泰鑄造廠股份有限公司間假扣押事件
，對於中華民國98年2月20日臺灣桃園地方法院98年度裁全字第5
72號所為裁定，提起抗告，本院裁定如下：
    主  文
原裁定廢棄。
相對人在原法院之聲請駁回。
聲請及抗告費用由相對人負擔。
    理  由
一、抗告意旨略以：相對人以抗告人自97年8 月至12月間，共積
    欠其新台幣（下同）107萬7,625元貨款，迭經催討未果，爰
    依債務不履行，請求抗告人如數給付；頃聞抗告人已有變賣
    財產隱匿之消息，恐日後有不能強制執行之虞為由，陳明願
    供擔保以補釋明之不足，聲請就抗告人之財產予以假扣押，
    雖業已提出相對人開立之統一發票、銷貨折讓證明單、相對
    人公司變更登記表及其法定代理人身份證、抗告人公司查詢
    基本資料等影本各1 份以為釋明。惟相對人就其假扣押之原
    因則未為釋明，從假扣押執行程序中，相對人請求執行法院
    扣押抗告人所有之數個銀行帳戶中，每一銀行帳戶內之存款
    金額均逾相對人主張之債權金額，可資證明抗告人所有財產
    豐裕，不但足以滿足相對人之債權，且無任何隱匿或處分財
    產，以規避強制執行之虞等情，實則因兩造就系爭貨款存有
    實體上爭執，抗告人並非故不付款，更非無力付款，相對人
    就本件假扣押之聲請，既未提出任何可供即時調查之證據以
    釋明其假扣押之原因，原法院所為准予假扣押之裁定，實有
    未洽等語。
二、按債權人就金錢請求，或得易為金錢請求之請求，有日後不
    能執行或甚難執行之虞者，固得聲請假扣押。惟為此項聲請
    ，依民事訴訟法第526條第1項及第284條規定，對於請求（
    即請求之訴訟標的之原因事實）及假扣押之原因（即有日後
    不能執行或甚難執行之虞等事實），應提出能即時調查之證
    據以釋明之。次按民事訴訟法第526條第2項，於92年2月7日
    修法時，已將「債權人雖未為前項釋明，如就債務人所應受
    之損害已供法院所定之擔保者，得命為假扣押」之規定，修
    正為「前項釋明如有不足，而債權人陳明願供擔保或法院認
    為適當者，法院得定相當之擔保，命供擔保後為假扣押」，
    以與同條第1 項規定「請求及假扣押之原因，應釋明之」相
    呼應。是請求及假扣押之原因，債權人如未先為釋明，縱就
    債務人所受之損害供法院所定之擔保者，亦不得命為假扣押
    。必因釋明而有不足，並經債權人陳明願供擔保或法院認為
    適當者，始得命供擔保後為假扣押。至民事訴訟法第523 條
    第1 項規定所謂有日後不能強制執行或甚難執行之虞者，乃
    係指債務人浪費財產，增加負擔，就其財產為不利益之處分
    ，恐將達於無資力之狀態，或債務人逃匿或逃避遠方等情形
    。
三、相對人於原法院聲請意旨略以：抗告人自民國95年起向相對
    人購買機械零件，付款方式為相對人於每月底開立當月出貨
    之統一發票向抗告人請款，抗告人開立支票交付予相對人，
    抗告人之付款情形原尚稱良好，詎97年8 月至12月間，相對
    人陸續開立統一發票請款，均未獲清償，抗告人尚欠相對人
    117萬9,274元貨款，扣除銷貨折讓額10萬1,649 元，合計積
    欠107萬7,625元，迭經催討，未獲置理，相對人自得依債務
    不履行之法律關係，請求抗告人如數給付並按年息6%計算利
    息；相對人頃聞抗告人已有變賣財產隱匿之消息，恐日後有
    不能強制執行之虞，願供擔保以補釋明之不足，聲請就抗告
    人之財產予以假扣押等語，雖業已提出相對人開立之統一發
    票、銷貨折讓證明單、相對人公司變更登記表及其法定代理
    人身份證、抗告人公司查詢基本資料等影本各1 份，固得認
    其就所主張對抗告人之請求已為釋明。惟查：相對人在原法
    院就假扣押之原因，僅泛言「頃聞抗告人已有變賣財產隱匿
    之消息，相對人實恐日後有不能強制執行之虞」等臆測之詞
    ，未據提出任何能即時調查之證據，以資釋明本件假扣押之
    原因，抗告意旨就此亦予指摘，經本院依民事訴訟法第528
    條第2 項規定令相對人陳述意見，相對人僅具狀陳稱：系爭
    貨款如有爭執，抗告人為何自97年8 月催告至今從未出面協
    商，抗告人所提之渣打銀行存款帳簿，雖顯示有存款存在，
    然銀行存款為動產，現代金融科技發達，其資金移轉僅需彈
    指之間，實無法保障相對人之權益，且抗告人履經相對人催
    討未果，實令相對人有合理懷疑抗告人或已實行隱匿財產之
    行為，致相對人日後有甚難執行之虞，且兩造間之貨款是否
    有爭執，乃實體上之爭執，非受理假扣押之法院所得審究等
    語，仍未提出任何可供即時調查之證據以資釋明本件假扣押
    之原因，是相對人雖陳明願供擔保，仍不能以之代釋明，依
    前揭說明相對人所為本件聲請不應准許。從而，原法院所為
    准予假扣押之裁定，即有未洽，抗告意旨指摘原裁定不當，
    聲明廢棄，為有理由，應予准許。爰裁定如主文。
中    華    民    國    98    年    4     月    29    日
                  民事第四庭
                        審判長法  官  張劍男
                              法  官  翁昭蓉
                              法  官  陳靜芬
正本係照原本作成。
不得再抗告。
中    華    民    國    98    年    4     月    29    日
                              書記官  應瑞霞


司法院資訊處製作；財團法人民間司法改革基金會備份。
